臺灣高雄地方法院刑事判決　　　　　　 95年度簡上字第686號
上　訴　人
即　被　告　甲○○
指定辯護人　本院公設辯護人　丙○○
上列被告因違反保護令罪案件，不服臺灣高雄地方法院高雄簡易
庭95年度簡字第984 號，中華民國95年4 月28日第一審刑事簡易
判決（聲請簡易處刑案號：95年度偵字第2445號），提起上訴，
本院管轄之第二審合議庭依通常程序為第一審判決如下：
    主  文
原判決撤銷。
甲○○無罪。
    理  由
一、本件聲請簡易判決處刑意旨係以：甲○○前於民國92年間，
    因傷害案件，經台灣高雄地方法院判處拘役20日，並於92年
    11月4 日執行完畢。其與丁○○○為夫妻，二人間具有家庭
    暴力防治法第3 條第1 款所定之家庭成員關係，台灣高雄地
    方法院曾於94年12月30日延長民事通常保護令有效期間至95
    年12月31日，裁定甲○○不得對丁○○○實施身體上或精神
    上不法侵害之行為及不得直接或間接對於丁○○○為騷擾之
    行為，該保護令有效期間為1 年。詎甲○○收受上開保護令
    後，明知該裁定內容，竟於95年1 月6 日1 時30許，在高雄
    縣林園鄉○○村○○○路685 巷22號住處，以台語辱罵丁○○○「幹你娘」及持剪刀剪裴女之頭髮等行為，致對裴女造
    成騷擾及精神、身體上之不法侵害。因認被告涉有違反修正
    前家庭暴力防治法第50條第1 款、第2 款之違反保護令罪嫌
    語。
二、證據能力方面─
  (一)按被告以外之人於審判外之言詞或書面陳述，除法律有規定
    者外，不得作為證據，刑事訴訟法第159 條第1 項定有明文
    ；本件證人丁○○○於警詢之陳述，為審判外之言詞陳述，
    係屬傳聞證據，上訴人即被告甲○○（下稱被告）之辯護人
    亦爭執其證據能力，是本院認該陳述不具證據能力。
  (二)其餘檢察官於聲請簡易判決處刑書援引之證據資料，經審判
    長提示並告以要旨後，被告、指定辯護人均知該書面陳述係
    審判外之書面證據，惟均未於言詞辯論終結前表示異議，本
    院審酌上開證據作成過程並無不適當之情形，又對於被告涉
    案之事實具有相當之關聯性，依刑事訴訟法第159 條之5第2
    項之規定具有證據能力。
三、按犯罪事實應依證據認定之，無證據不得認定犯罪事實；又
    不能證明被告犯罪者，應諭知無罪之判決，刑事訴訟法第15
    4 條第2 項、第301 條第1 項分別定有明文。又按認定犯罪
    事實所憑之證據，雖不以直接證據為限，間接證據亦包括在
    內，然而無論直接證據或間接證據，其為訴訟上之證明，須
    於通常一般人均不致有所懷疑，而得確信其為真實之程度者
    ，始得據為有罪之認定，倘其證明尚未達到此一程度，而有
    合理之懷疑存在時，即難遽採為不利被告之認定，最高法院
    著有76年臺上字第4986號判例可資參照。
四、公訴人認被告涉有違反修正前家庭暴力防治法第50條第1 款
    、第2 款之犯行，無非係以被告之陳述、丁○○○於警詢之
    證述及本院94年度家護聲字第89號延長保護令裁定（含93年
    家護字第1554號民事通常保護令）為據。惟訊據被告否認有
    違反民事通常保護令犯行，辯稱：伊並未收受該保護令（應
    係指延長有效期間之裁定），不知內容為何等語。
五、經查：
  (一)證人丁○○○於93年間，以被告對其及公婆乙○○、何蔡素
    娥多次施暴，並出手毆打證人致傷害等事由，向本院家事法
    庭聲請核發民事通常保護令，嗣經本院家事法庭審理後，於
    93年12月31日，核發93年家護字第1554號民事通常保護令，
    令被告不得對證人及乙○○、何蔡素娥實施身體或精神上不
    法侵害行為，亦不得直接或間接對證人為騷擾行為，保護令
    之有效期間為1 年，嗣於94年12月30日以94年度家護聲字第
    89號裁定延長前開保護令有效期間至95年12月31日之事實，
    有上開民事通常保護令延長裁定在卷可稽（見警卷第5 頁）
    ，自堪認定。
  (二)然被告有無違反前開民事通常保護令之犯意，自應以被告是
    否知悉上開民事通常保護令內容為據，經本院調取本院家事
    法庭93年家護字第1554號民事通常保護令及94年度家護聲字
    第89號裁定延長保護令案全部卷宗核閱結果，上開民事通常
    保護令於94年1 月17日在高雄縣林園鄉○○○路685 巷22號
    由被告親自收受，惟延長保護令之裁定則於95年1 月2 日於
    同前處所由被告父親乙○○收受（亦為通常保護令之被害人
    ），非由被告本人收受，有送達證書二件在卷可憑（詳本院
    卷第242-243 頁）。查93年家護字第1554號民事通常保護令
    有效期間；自93年12月31日裁定日起算一年，應於94年12月
    30 日 屆滿，雖經本院裁定延長保護令有效期間至95年12月
    31日，惟因延長保護令之裁定係由保護令事件之被害人乙○○收受，非由被告收受，且證人丁○○○亦證稱：未對被告
    表示延長保護令已裁下來等語（詳本院卷第236 頁），被告
    上開未收受保護令之辯詞自堪採信，準此，被告既未知悉前
    開民事通常保護令有效期間延長至95年12月31日之事實，即
    無違反保護令犯行之主觀犯意可言，自應無違反保護令罪犯
    行。
　(三)又聲請簡易判決處刑書雖未述及被告涉犯刑法第309 條之公
  　然侮辱罪及刑法第304 條之強制罪嫌，然依聲請簡易判決處
    刑書已敘及「被告以台語辱罵丁○○○『幹你娘』及持剪刀
    剪裴女之頭髮」之犯罪事實觀之，則此部分即屬起訴效力所
    及，本院自應就被告是否涉犯公然侮辱及強制罪嫌予以審理
    ，先予敘明。經查，證人丁○○○於本院證稱：睡覺時，被
    告剪伊一點點頭髮，剪完伊才醒來；被告也有罵「幹你娘」
    ，但時間已不記得當時是在房間，八歲兒子也在房間等語（
    詳本院卷第234-236 頁），被告亦自承：95年1 月6 日凌晨
    在家中房間內罵丁○○○「幹你娘」，只有伊與丁○○○及
    國小二年級的小孩在裡面，當天丁○○○躺在床上伊有偷剪
    其頭髮一點點，剪了之後丁○○○才知道等語（詳本院卷第
    233 頁背面）。惟丁○○○並未就被告辱罵「幹你娘」部分
    表示告訴之意，且依其及被告所述，被告以「幹你娘」之粗
    鄙言詞辱罵證人時，係在證人及被告共同居住之住處房間內
    ，並非不特定人可在場見聞之場所與刑法第309 條公然侮辱
    罪之「公然」要件不合。又被告有擅自剪去證人頭髮行為，
    固可確認，惟強制罪須以強暴脅迫使人行無義務之事或妨害
    人行使權利，須客觀上對被害人意思決定有所影響，始足當
    之；本件被告係趁證人處於睡眠狀態，剪去證人之頭髮，證
    人對其身體遭被告侵犯乙事，毫無所悉，其意思決定顯無從
    受被告之行為所影響，是難僅以被告有剪去證人頭髮之事實
    ，認定其所為係對證人施以強暴脅迫之行為。由上可知，公
    訴人所舉之證據，尚難遽以認定被告公然侮辱及強制犯行，
    此外，復查無其他積極之證據，足資認定被告有何公訴意旨
 　 所指之犯行，自屬不能證明被告犯罪，依首開說明，自應為
    被告無罪之諭知。
六、按檢察官聲請以簡易判決處刑之案件，經法院認為有第451
    條之1 第4 項但書之情形者，應適用通常訴訟程序審判之，
    刑事訴訟法第452 條定有明文；且對於簡易判決之上訴，準
    用刑事訴訟法第三編第一章及第二章之規定，同法第455 條
    之1第3項亦有明文，是管轄第二審之地方法院合議庭受理簡
    易判決上訴案件，應依通常程序審理。其認案件有刑事訴訟
    法第452 條之情形者，應撤銷原判決，逕依通常程序為第一
    審判決（最高法院92年台非字第352 號判決意旨參照）。本
    件原審依檢察官簡易判決處刑之聲請，對被告以剝奪他人行
    動自由罪（即原審就檢察官聲請併案部分犯行併為審究）論
    罪科刑，經本院審理後，認本件應為無罪之諭知，已如前述
    ，致有刑事訴訟法第451 條之1 第4 項但書第3 款之情形，
    依前揭規定，應由本院合議庭逕依通常程序審理後，自為第
    一審判決，當事人如不服本判決，仍得於法定上訴期間內，
    向管轄之第二審法院提起上訴，附此敘明。
七、本件既為無罪之判決，則移送併辦部分（即95年度偵字第10
    673 號），即與本件聲請簡易判決處刑部分，不生裁判上一
    罪之關係，本院無從併予審理，應由檢察官另為適法之處理
    。又本件被告患有精神分裂症，有安泰醫院診斷證明書在卷
    足證（詳本院卷第29頁），因其自陳無法完全理解準備程序
    中法官所言，而無法為完全之陳述，由本院依刑事訴訟法第
    31條第1 項規定為其指定辯護人，附此敘明。
據上論斷，應依刑事訴訟法第455條之1第3項、第369條第1項前
段、第364條、第301條第1項，判決如主文。
中    華    民    國    96    年    8   月     21     日
                      刑事第六庭  審判長法  官  曾逸誠
                                        法  官  林柏壽
                                        法  官  李  蓓
以上正本證明與原本無異。
如不服本判決應於收受本判決後10日內向本院提出上訴書狀，並
應敘述具體理由，如未敘述上訴理由者，應於上訴期間屆滿後20
日內補提理由書狀於本院（均須按他造當事人之人數附繕本）「
切勿逕送上級法院」。
中　　華　　民　　國　　96　　年　　8 　　月　　21　　日
　　　　　　　　　　　　　　　　　      書記官  何慧娟
